【裁判字號】    98,易,726
【裁判日期】    980827
【裁判案由】    毒品危害防制條例
【裁判全文】
臺灣高雄地方法院刑事判決               98年度易字第726號
公  訴  人  臺灣高雄地方法院檢察署檢察官
被      告  甲○○
上列被告因違反毒品危害防制條例案件，經檢察官提起公訴（98
年度毒偵字第389 號），本院判決如下：
    主  文
甲○○施用第二級毒品，累犯，處有期徒刑拾月。
    事  實
一、甲○○前因施用毒品案件，經本院以94年度毒聲字第274 號
    裁定送觀察、勒戒後，認無繼續施用毒品之傾向，於民國94
    年3 月29日執行完畢出監；又因施用毒品案件，經臺灣高等
    法院高雄分院以96年度上易字第348 號判決判處有期徒刑7
    月確定，嗣因減刑而於97年2 月7 日執行完畢。詎其仍不知
    悔改，於前揭觀察、勒戒執行完畢釋放後5 年內，復基於施
    用第二級毒品甲基安非他命之犯意，於98年1 月1 日下午3
    時55分採尿回溯24小時內之某時（不含公權力拘束之時間）
    ，在不詳地點以不詳方式，施用第二級毒品甲基安非他命1
    次，嗣於同日下午2 時15分許，在高雄縣大寮鄉○○路上，
    因形跡可疑而為警盤查，經警徵得其同意後採集尿液送檢驗
    ，結果呈第二級毒品甲基安非他命之陽性反應，方查知上情
    。
二、案經高雄市政府警察局苓雅分局報請臺灣高雄地方法院檢察
    署檢察官偵查起訴。
    理  由
壹、證據能力部分：
一、按鑑定之經過及其結果，應命鑑定人以言詞或報告，刑事訴
    訟法第206 條第1 項定有明文。又法院或檢察官得囑託醫院
    、學校或其他相當之機關、團體為鑑定，或審查他人之鑑定
    ，並準用第203 條至第206 條之1 規定，刑事訴訟法第208
    條第1 項亦有明文。查本案法務部調查局DNA 鑑識實驗室（
    下稱調查局鑑驗室）所出具98年7 月2 日調科肆字第098003
    63730 號鑑定書、高雄醫學大學附設中和紀念醫院（下稱高
    雄醫學大學）所出具98年3 月3 日報告編號0000-000號檢驗
    報告（參本院一卷第25、83頁），係本院依職權囑託法務部
    調查局、高雄醫學院為鑑定，揆諸前揭說明，自屬「法律規
    定」得為證據者，應有證據能力。
二、又承上開法條意旨，檢察官對於偵查中之案件，認須實施鑑
    定者，固應就具體個案，選任鑑定人或囑託鑑定機關（團體
    ）為之；但對於司法警察機關調查中之案件，或有量大或急
    迫之情形，為因應實務之現實需求，如檢察官針對該類案件
    之性質（例如：查扣之毒品必須檢驗其成份、對於施用毒品
    之犯罪嫌疑人必須檢驗其體內有無毒品代謝反應等）認為當
    然有鑑定之必要者，基於檢察一體原則，得由該管檢察長對
    於轄區內之案件，以事前概括選任鑑定人或囑託鑑定機關（
    團體）之方式，俾便轄區內之司法警察官、司法警察對於調
    查中之此類案件，得即時送請事前已選任之鑑定人或囑託之
    鑑定機關（團體）實施鑑定，該鑑定人或鑑定機關（團體）
    亦應視同受承辦檢察官所選任或囑託而執行鑑定業務，其等
    出具之書面鑑定報告應屬刑事訴訟法第206 條所定之傳聞例
    外，當具有證據能力（法務部92年9 月1 日法檢字第092003
    5083號函可供參照）。從而，本件被告之尿液，既經由查獲
    之警察單位依先前轄區檢察署檢察長事前概括選任鑑定機關
    即高雄市立凱旋醫院（下稱凱旋醫院），故凱旋醫院鑑定後
    於本案所出具之「濫用藥物尿液檢驗報告」（參偵卷第46頁
    ），即具有證據能力而得為本案之證據。
三、按被告以外之人（包括證人、鑑定人、告訴人、被害人及共
    同被告等）於審判外之陳述雖不符刑事訴訟法第159 條之1
    至之4 等4 條之規定，而經當事人於審判程序同意作為證據
    ，法院審酌該言詞陳述或書面陳述作成時之情況，認為適當
    者，得為證據。刑事訴訟法第159 條之5 第1 項定有明文。
    查高雄市政府警察局苓雅分局搜索扣押筆錄、扣押物品目錄
    表、濫用藥物尿液檢體監管紀錄表、煙毒、麻藥案件嫌疑人
    尿液採證代碼對照表、毒品初步鑑驗報告等，其性質雖屬傳
    聞證據，且當事人均已知上述證據乃傳聞證據，於本院審理
    時均同意作為證據（見本院二卷第17頁），本院審酌上開證
    據與本案犯罪事實具有關連性且無不當取得之情形，認為以
    之作為本案之證據亦屬適當，揆諸前開規定，上開證據均應
    具有證據能力。
貳、實體部分：
一、訊據被告甲○○矢口否認有何於採尿前施用第二級毒品甲基
    安非他命之犯行，辯稱：其已經1 、2 年沒碰過甲基安非他
    命了，也不知道為何驗尿報告會出現陽性反應，其懷疑送驗
    之尿液弄錯人了云云。經查：
  (一)被告於98年1 月1 日下午2 時15分許，在高雄縣大寮鄉○○
    路上，因形跡可疑而為警盤查，經警徵得其同意採集後尿液
    送往凱旋醫院鑑定，結果呈第二級毒品甲基安非他命陽性反
    應之事實，業據被告於警詢時自承不諱，並有高雄市政府警
    察局苓雅分局搜索扣押筆錄、扣押物品目錄表、、濫用藥物
    尿液檢體監管紀錄表、煙毒、麻藥案件嫌疑人尿液採證代碼
    對照表及凱旋醫院98年1 月12日濫用藥物尿液檢驗報告在卷
    可按（參偵卷第4 、5 、7 ～18、46頁），是此部分之事實
    ，堪以認定。
  (二)被告雖辯稱：送驗的尿液可能弄錯人了云云。惟查，尿液代
    碼F-98001 之尿液檢體係被告於98年1 月1 日下午3 時55分
    ，在高雄市○○區○○路派出所廁所內親自排放其尿液於乾
    淨之尿瓶後，經其蓋以手印，並由警當面封緘一節，業據被
    告於警詢時供承在卷（參偵卷第5 頁反面），並有高雄市政
    府警察局苓雅分局濫用藥物尿液檢體監管紀錄表、煙毒、麻
    藥案件嫌疑人尿液採證代碼對照表在卷可查（參偵卷第12、
    18頁），而該瓶尿液檢體，經本院依職權送往調查局鑑驗室
    鑑定是否為被告所排放，其鑑定結果為：經比對尿液與（被
    告）口腔棉棒之粒腺體DNAHVI序列均相同，研判二者有可能
    （機率99.38 ％以上）來自同一人或其母系血緣關係之人等
    語，有該局98年7 月2 日調科肆字第09800363730 號鑑定書
    附卷可考（參本院一卷第83頁），顯見尿液代碼F-98001 之
    尿液檢體確為被告所排放，員警自無錯置之可能性，故被告
    上開所辯，顯係臨訟卸責之詞，不足採信。
  (三)按服用安非他命後24小時內約有服用量之30％以原態排泄於
    尿液中；甲基安非他命服用後24小時內約有服用量之70％排
    泄於尿液中。毒品施用後於尿液中可檢出之時間，受施用劑
    量及頻率、施用方式、飲水量之多寡、個人體質及其代謝情
    況等因素影響，因個案而異。有行政院衛生署管制藥品管理
    局於92年3 月10日管檢字第0920001495號函可參。本件被告
    所排放之上開尿液檢體檢驗結果既有甲基安非他命、安非他
    命類之陽性反應，且其代謝之甲基安非他命、安非他命濃度
    分別高達5529ng/ml 、874ng/ml等情，有上開尿液檢驗報告
    附卷可查，已遠高於行政院衛生署公告判定依據值甲基安非
    他命之閾值500ng/ml且安非他命閥值大於100ng/ml之數值，
    再參以上開尿液檢驗結果係採用氣相層析質譜分析法（GC/M
    S） 進行確認，已足排除被告因服用藥物導致呈毒品偽陽性
    反應之可能，足徵被告確於於98年1 月1 日下午3 時55分採
    尿前回溯24小時內之某時曾施用甲基安非他命等情，至為顯
    明。故被告辯稱：其在採尿前未施用甲基安非他命云云，即
    無足取。
  (四)查被告前因施用毒品案件，經本院以94年度毒聲字第274 號
    裁定送觀察、勒戒後，認無繼續施用毒品之傾向，於94年3
    月29日執行完畢出監之事實，有臺灣高等法院被告前案紀錄
    表1 紙附卷可查，被告於觀察、勒戒執行完畢釋放後5 年內
    再犯本件施用第二級毒品甲基安非他命之罪，自應依法論罪
    科刑。是本件事證明確，被告施用第二級毒品犯行，堪予認
    定。
二、按甲基安非他命係屬毒品危害防制條例第2 條第2 項第2款
    所稱之第二級毒品，依法不得施用。核被告所為，係犯毒品
    危害防制條例第10條第2 項之施用第二級毒品罪。其持有甲
    基安非他命後，進而施用，其持有之低度行為應被其施用之
    高度行為所吸收，不另論罪。又被告因施用毒品案件，經臺
    灣高等法院高雄分院以96年度上易字第348 號判決判處有期
    徒刑7 月確定，嗣因減刑而於97年2 月7 日執行完畢等情，
    有臺灣高等法院被告前案紀錄表1 份附卷可稽，其於前開有
    期徒刑執行完畢後5 年內，再故意犯本件有期徒刑以上之罪
    ，為累犯，應依刑法第47條第1 項之規定加重其刑。爰審酌
    被告前已因施用毒品案件經觀察、勒戒後，本應徹底戒除毒
    癮，不料其竟仍繼續施用毒品，已如上述，顯見其並無戒除
    毒害之決心，且其前因多次施用第二級毒品，經法院分別判
    處有期徒刑4 月、7 月確定，並分別執行完畢等情，有臺灣
    高等法院被告前案紀錄表1 份附卷可參，復於本院審理時，
    空言否認犯行，致本院耗費司法資源為其做DNA 鑑定，故量
    刑實不宜從寬，亦不宜低於先前所判處之7 月有期徒刑，另
    考量施用毒品者乃自戕一己之身體健康，並具有病患性人格
    之特質，其行為本身對社會所造成之危害並非直接、鉅大等
    一切情狀，量處如主文所示之刑，至公訴檢察官雖當庭請求
    量處被告有期徒刑11月，然本院審酌上述情況，認被告量處
    如主文所示之刑，較為適當，併此指明。末扣案之白色晶體
    1 包（毛重0.3 公克），經送鑑驗結果，含第四級毒品甲基
    麻黃鹼成分之事實，有高雄醫學大學98年3 月3 日報告編號
    0000-000號檢驗報告，因與本案被告施用第二級毒品犯行無
    關，且本院亦查無證據證明該甲基麻黃鹼係專供被告施用毒
    品之器具或供被告犯罪所用，爰不另予宣告沒收。
據上論斷，應依刑事訴訟法第299 條第1 項前段，毒品危害防制
條例第10條第2 項，刑法第11條前段、第47條第1 項，判決如主
文。
本案經檢察官吳美齡到庭執行職務
中    華    民    國    98    年     8    月    27    日
                  刑事第十五庭  法  官  王俊彥
如不服本判決應於收受判決後10日內向本院提出上訴書狀，並應
敘述具體理由。其未敘述上訴理由者，應於上訴期間屆滿後20日
內向本院補提理由書(均須按他造當事人之人數附繕本)「切勿逕
送上級法院」。
以上正本證明與原本無異。
中    華    民    國    98    年    8     月    27    日
                                書記官  鄭永媚
附錄本案論罪法條：
毒品危害防制條例第10條
施用第一級毒品者，處6 月以上5 年以下有期徒刑。
施用第二級毒品者，處3 年以下有期徒刑。


司法院資訊處製作；財團法人民間司法改革基金會備份。
